【裁判字號】    98,交抗,17
【裁判日期】    980220
【裁判案由】    聲明異議
【裁判全文】
臺灣高等法院臺南分院交通事件裁定      98年度交抗字第17號
抗  告  人
即受處分人   甲○○
上列抗告人因違反道路交通管理處罰條例案件，不服臺灣嘉義地
方法院交通法庭中華民國九十七年十二月二十二日裁定（九十七
年度交聲字第三八三號），提起抗告，本院裁定如下：
    主  文
抗告駁回。
    理  由
一、抗告意旨略以：原裁定以抗告人聲明異議之期間應自九十七
    年九月十日（裁決書送達之翌日）起算二十日，至同年九月
    二十九日即已屆滿，且該期間之末日亦非星期日、紀念日或
    其他休息日。故認抗告人於同年九月三十日始具狀聲明異議
    顯已逾二十日法定不變期間而判定抗告人之異議不合法律程
    式且無從補正逕予駁回異議，實有誤會。查九十七年九月二
    十九日適逢薔蜜颱風來襲，嘉義市亦宣布為停止上班狀態，
    請參行政院人事行政局全球資訊網「歷次天然災害停止辦公
    上課訊息」查知九月二十九日仍為休息日，抗告人九月三十
    日遞狀並未逾期，惟原裁定誤認異議為逾期一日，逕予駁回
    異議，於法自屬違誤，認有提起抗告必要云云。
二、按「非因過失，遲誤上訴、抗告或聲請再審之期間，或聲請
    撤銷或變更審判長、受命推事、受託推事裁定或檢察官命令
    之期間者，於其原因消滅後五日內，得聲請回復原狀。」，
    「因遲誤上訴或抗告或聲請再審期間而聲請回復原狀者，應
    以書狀向原審法院為之。其遲誤聲請撤銷或變更審判長、受
    命推事、受託推事裁定或檢察官命令之期間者，向管轄該聲
    請之法院為之。非因過失遲誤期間之原因及其消滅時期，應
    於書狀內釋明之。聲請回復原狀，應同時補行期間內應為之
    訴訟行為。」，刑事訴訟法第六十七條第一項，第六十八條
    分別定有明文。又「刑事案件經第一審判決後，提起上訴，
    如原審法院以上訴逾期為理由，以裁定將其上訴駁回，上訴
    人僅得以上訴並未逾期為理由，對於該裁定提起抗告，若對
    於逾期一點並無爭議，僅謂逾期由於意外障礙者，依法只能
    聲請回復原狀，不得據為不服該裁定之理由。」，最高法院
    著有二十二年抗字第二三號判例可供參照。而依道路交通管
    理處罰條例第八十九條之規定，上開規定於法院受理有關交
    通事件準用之。
三、經查：本件抗告人甲○○因經警製單舉發於民國九十六年八
    月十一日二十三時三十分許，駕駛車號ZVU－271號機車，行
    經嘉義市○○路與有忠路路口時，因酒後駕車為警攔檢，測
    得其呼氣中酒精濃度高達每公升零點五五毫克（MG/L）以上
    、標準值為每公升零點二五毫克（MG/L），違反道路交通管
    理處罰條例第三十五條第一項第一款規定。上揭酒後駕車之
    事實經臺灣嘉義地方法院檢察署檢察官以九十六年度偵字第
    六五六０號緩起訴處分在案，緩起訴期間為一年，於九十六
    年九月七日確定，受處分人並依命令向財團法人新港文教基
    金會支付二萬元，有郵政跨行匯款申請書及臺灣高等法院被
    告前案紀錄表等在卷可憑。嗣於九十七年九月三日交通部公
    路總局嘉義區監理所另以嘉監義裁字76-L00000000號裁決書
    處抗告人四萬五千元罰鍰。此裁決書亦已由郵政機關於九十
    七年九月九日送達抗告人戶籍地，並依行政程序法第七十三
    條第一項之規定由其具有辨別事理能力之同居人柯李彩綢（
    即抗告人之大嫂）收受，而完成送達程序等情，有嘉義市監
    理站函及所附送達證書，及抗告人戶籍資料等在卷可憑，是
    依上開違反道路交通管理事件統一裁罰基準及處理細則第五
    條及行政程序法第七十二條第一項、第七十三條第一項之規
    定，本件裁決書業已於九十七年九月九日合法送達予抗告人
    之事實，應堪認定。而原處分機關之裁決書既已於九十七年
    九月九日發生送達效力，抗告人如欲聲明異議，應於接到裁
    決書之翌日起二十日內（抗告人至遲應於九十七年九月二十
    九日向原處分機關或原審法院具狀聲明異議，即異議期間自
    九十七年九月十日至九十七年九月二十九日止）提出。惟抗
    告人於九十七年九月三十日始向台灣嘉義地方法院提出聲明
    異議狀，此有上開聲明異議狀嘉義地方法院九十七年九月三
    十日收文章附卷可稽（見原審卷第一頁），顯已逾二十日之
    法定不變期間，要無疑義。
四、承上所述，原審以原處分機關九十七年九月九日嘉監義裁字
    76-L00000000號裁決書於九十七年九月九日即生送達之效力
    ，又因抗告人戶籍地址在嘉義市，其聲明異議期間之計算並
    無須再扣除在途期間，是本件二十日之異議期間應自送達翌
    日即九十七年九月十日起算至同年九月二十九日止，惟其遲
    至九十七年九月三十日始向原審聲明異議，因認抗告人提出
    聲明異議，已逾二十日之法定期間，顯然不合法律上之程式
    ，且屬無從補正之事項，為駁回之裁定，經核並無不當。抗
    告意旨就其提出本件異議已逾二十日之期間乙節並無爭執，
    雖其主張九十七年九月二十九日係颱風放假，故其於同年九
    月三十日提出異議狀自係合法云云，果屬實情，揆諸前揭說
    明，亦應循聲請回復原狀之程序辦理，尚不得據為不服原審
    裁定之理由。故本件抗告為無理由，應予駁回。
五、據上論結，應依道路交通案件處理辦法第二十六條，刑事訴
    訟法第四百十二條，裁定如主文。
中    華    民    國    98    年    2     月    20    日
                  刑事第六庭  審判長法  官  董武全
                                    法  官  曾文欣
                                    法  官  杭起鶴
以上正本證明與原本無異。
不得再抗告。
                                    書記官  魏安里
中    華    民    國    98    年    2     月    23    日


司法院資訊處製作；財團法人民間司法改革基金會備份。
